臺灣臺中地方法院刑事判決　　　　　　 100年度易字第1636號
公　訴　人　臺灣臺中地方法院檢察署檢察官
被　　　告　劉春城
選任辯護人　洪明儒　律師
上列被告因竊盜案件，經檢察官提起公訴（100年度偵字第10250號）
，本院判決如下：
    主       文
劉春城犯如附表編號1、2、3、4所示之罪，各處如附表編號1、2
、3、4所示之刑。主刑部分應執行有期徒刑貳年。
    犯 罪 事 實
一、劉春城因身罹疾病，缺錢花用，竟起意行竊，均基意圖為自
    己不法所有之犯意，又為掩蔽其面貌、身分，作案時均戴上
    口罩、棒球帽及手套，乃先後為下列不法行為：
  (一)於民國（下同）100年4月9日下午4時許起至同年月11日晚間
    7時50分止之某時，攜帶客觀上足供兇器使用之老虎鉗、破
    壞剪、活動扳手各1支，前往臺中市北屯區○○○路503號林
    貴香之住宅，以攀爬社區圍牆方式侵入圍牆內之土地，進而
    以老虎鉗將住宅大門旁落地窗之玻璃擊破（毀損罪未據告訴
    ），自落地窗玻璃損壞之缺口侵入該住宅（侵入住宅罪未據
    告訴），竊取皮包10個、手錶4只、項鍊1件、現金新臺幣（
    下同）12 萬元、金飾1批（詳細數量不詳）等物品。
  (二)於100年4月12日上午10時許起至同日下午6時15分許止之某
    時，攜帶客觀上足供兇器使用之老虎鉗、破壞剪、活動扳手
    各1支，前往臺中市○○區○○路342號董敏子之住宅，以攀
    爬社區圍牆方式侵入圍牆內之土地，進而以老虎鉗敲破住宅
    後門窗之玻璃（毀損罪未據告訴），自後門窗玻璃損壞之缺
    口侵入該住宅（侵入住宅罪未據告訴），竊取檜木聚寶盆3
    個、襪子2雙、化妝品數瓶、現金17萬元、金飾1批（詳細數
    量不詳）、洋酒3瓶、長皮夾1個等物品。
  (三)於100年4月14日下午2時許起至同日下午4時許止之某時，前
    往臺中市北屯區○○○○路259號何幸真之住宅，以攀爬社
    區圍牆方式侵入圍牆內之土地，進而攀爬至住宅2樓，徒手
    打開鐵窗侵入該住宅（侵入住宅罪未據告訴），竊取現金30
    萬元、外幣4萬4000元、手錶2只、戒指2只、打火機1個、皮
    包2個等物品。
  (四)於100年4月20日上午7時50分許起至同日下午5時40分許止之
    某時，攜帶客觀上足供兇器使用之老虎鉗、破壞剪、活動扳
    手各1支，前往臺中市北屯區○○○路33之15號黃氿汾之住宅
    ，以攀爬社區圍牆方式侵入圍牆內之土地，進而攀爬至住宅
    2樓，以老虎鉗破壞住宅窗戶鎖（毀損罪未據告訴）後侵入
    該住宅（侵入住宅罪未據告訴），竊取現金6萬元、手錶1只
    、飾品1批（詳細數量不詳）、洋酒7瓶、茶葉10斤、金幣1
    枚等物品。
  (五)劉春城得手後，旋將上開贓款現金花用淨盡，所得上開贓物
    則置於臺中市○○區○○路1段49之11號8樓住處。嗣因林貴
    香、董敏子、何幸真、黃氿汾分別發現其等住宅遭竊，報警
    調閱附近監視器資料比對結果，經警查悉車牌號碼5729－WK
    自用小客車涉案，乃循線於100年4月28日下午2時55分，在
    臺中市○○區○○街與松竹三路口查獲，並在劉春城駕駛之
    車牌號碼5729－WK自用小客車內扣得劉春城所有供上開犯罪
    用之老虎鉗1支、破壞剪1支、活動扳手1支、口罩5個、棒球
    帽2個及手套1雙；另扣得與本案並無關聯之鐵鎚1支、毛巾1
    條、衛生手套1雙、新臺幣44600元（本院按：上開扣案物品
    ，除老虎鉗1支外，其餘起訴書漏未記載）。
二、案經臺中巿政府警察局第五分局移送臺灣臺中地方法院檢察
    署檢察官偵查起訴。
    理    由
一、按刑事訴訟法第159條之5第2項所定「當事人、代理人或辯
    護人於法院調查證據時，知有第159條第1項不得為證據之情
    形，而未於言詞辯論終結前聲明異議者，視為有前項之同意
    」，乃係基於證據資料愈豐富，愈有助於真實發現之理念，
    酌採當事人進行主義之證據處分權原則，並強化言詞辯論主
    義，透過當事人等到庭所為之法庭活動，在使訴訟程序順暢
    進行之要求下，承認傳聞證據於一定條件內，得具證據適格
    。此種「擬制同意」，因與同條第1項之明示同意有別，實
    務上常見當事人等係以「無異議」或「沒有意見」表示之，
    斯時倘該證據資料之性質，已經辯護人閱卷而知悉，或自起
    訴書之記載而了解，或偵、審中經檢察官、審判長、受命法
    官、受託法官告知，或被告逕為認罪答辯或有類似之作為、
    情況，即可認該相關人員於調查證據之時，知情而合於擬制
    同意之要件（最高法院96年度臺上字第4174號判決意旨參見
    ）。經查，本判決所引用之言詞及書面陳述等供述證據，其
    性質屬於被告以外之人於審判外的陳述，而為傳聞證據，且
    查無符合刑事訴訟法第159條之1至之4等前4條之情形，業經
    本院審理時予以提示並告以要旨，且經檢察官、被告及辯護
    人表示意見。當事人均已知上述供述證據乃屬傳聞證據，且
    被告及辯護人於本院審判期日中均未對此部分之證據表示意
    見，且迄至言詞辯論終結前亦未聲明異議，本院審酌上開證
    據資料製作時之情況，並無違法、不當取供之情形存在及證
    明力明顯過低之瑕疵，亦認為以之作為證據應屬適當，揆諸
    前開規定，爰依刑事訴訟法第159條之5規定，認為以之作為
    本案之證據亦屬適當，自均有證據能力。
二、上開犯罪事實，業據被告劉春城於警詢、偵訊及本院審理時
    坦承不諱，並經告訴人何幸真、被害人林貴香、董敏子、黃
    氿汾指訴歷歷，復有員警職務報告、受理各類案件紀錄表、
    犯罪地點現場照片、贓證物照片、贓證物保管收據、臺中市
    政府警察局第五分局搜索扣押筆錄、扣押物品目錄表及蒐證
    光碟附卷可稽，並有被告劉春城所有供上開犯罪用之老虎鉗
    1支、破壞剪1支、活動扳手1支、口罩5個、棒球帽2個及手
    套1雙扣案可證，足認被告之自白與事實相符，應堪採信。
    至被告於本院審理中供稱「我於九十年發現我有鼻咽癌，九
    十二年開始治療，九十九年我發現罹患重大精神疾病．．．
    我有重大憂鬱症、強迫症、躁鬱症等」云云，並提出診斷證
    明書為據；惟依被告作案後之各項行為表現，暨其於警詢及
    偵審中對於如何行竊均記憶清楚而供述歷歷等情觀之，可知
    被告行為時意識清醒；又被告另於90年間罹患鼻咽癌，固可
    信被告或因長年受痼疾所苦而造成情緒憂鬱，惟此身心表徵
    ，對被告作案當時之精神狀態並未造成「精神障礙」，被告
    當時對現實之判斷仍未脫離常態，此觀諸被告於本院審理中
    供稱「被告以犯病為藉口而犯罪，是不對的，對於被告所犯
    對於被害人所受傷害，很感抱歉」等語益明，自難認被告有
    「因精神障礙致不能辨認其行為違法，或欠缺依其辨認而行
    為之能力」之情事，尚無從遽依被告患憂鬱症，即推論被告
    行為當時不能辨認其行為違法、或欠缺依其辨認而行為之能
    力；本件被告行為當時之精神狀況至為明確，核無再予調查
    之必要，附此敘明。本案事證明確，被告犯行洵堪認定。
三、按刑法第321條第1項第2款所謂「毀」係指毀損，稱「越」
    則指踰越或超越，祇要踰越或超越門扇、牆垣或安全設備之
    行為，使該門扇、牆垣或安全設備喪失防閑作用，即該當於
    前揭規定之要件。而該條所謂之「安全設備」，係指依社會
    通常觀念足認為防盜之設備而言，窗戶具有防盜之作用，應
    屬刑法第321條第1項第2款所定之其他安全設備（最高法院
    45年臺上字第1443號、55年臺上字第547號等判例意旨參照
    ）。核被告所為如附表編號1、2、3、4所示之4件犯行，係
    分別犯如附表編號1、2、3、4「所犯法條」欄所示之竊盜罪
    ；至起訴書就被告所犯如附表編號2所示犯行，認係犯刑法
    第321條第1項第1款、第2款之竊盜罪，惟被告於本院審理中
    就其如何攜帶兇器犯如附表編號2所示竊盜罪一節，業已供
    述明確（見本院卷宗第35頁），此部分起訴意旨尚有未洽，
    惟此僅係規定在同一條項之加重條件增減，尚無庸變更起訴
    法條，附此敘明。被告所為上開4次犯行，犯意各別、行為
    互殊，應予分論併罰。至被告身罹疾病固堪同情，惟其因罹
    病致缺錢花用即為上開竊盜犯行，其行徑仍值非難，又核其
    犯罪情節，係於短時間內多次以闖空門方式竊取他人財物，
    所得鉅款均於短時間內即花用淨盡，且被告尚另涉犯其他多
    起竊盜罪嫌（詳後述理由五），其犯行在客觀上實無特殊之
    原因與環境足以引起一般同情，難認有何情堪憫恕之情狀，
    自難依刑法第59條之規定酌量減輕其刑，併此敘明。
四、爰審酌被告前有多次竊盜不良素行紀錄（見卷附之臺灣高等
    法院被告前案紀錄表），其不思依循正途獲取所需，竟因罹
    病需錢花用，即竊取他人財物，輕忽他人財產法益，嚴重破
    壞社會秩序，及其竊盜手段、所得財物價值、對被害人所生
    危害、暨其身罹痼疾，其犯罪當時又患有上開疾病，雖未達
    於使其不能辨識罪責之程度，然長期積鬱已足使被告思慮不
    週等一切情狀，分別量處如主文所示之刑，主刑部分並定其
    應執行刑，以示懲儆。扣案之老虎鉗1支、破壞剪1支、活動
    扳手1支，均係被告所有之物，且均供犯如附表編號1、2、4
    所示竊盜犯行之用；又扣案之口罩5個、棒球帽2個及手套1
    雙，均係被告所有之物，且均供犯如附表編號1、2、3、4所
    示竊盜犯行之用，已見前述，應併予宣告沒收。至扣案之鐵
    鎚1支、毛巾1條、衛生手套1雙、新臺幣44600元等物，本院
    查無證據足資證明與本件犯行有何關聯，尚無從為沒收之諭
    知，附此敘明。
五、另臺灣臺中地方法院檢察署於100年5月27日以中檢輝寬100
    偵10250字第085342號函請併案參辦之臺中市警察局100年5
    月24日以中市警刑字第1000012856號函附之偵查卷宗，因該
    偵查卷宗所示案情，其中被告之犯罪時間、地點及被害人均
    與本案不同，難認兩案有裁判上不可分關係，本院無從併案
    審理，應退由檢察官另行偵辦，附此敘明。
據上論斷，應依刑事訴訟法第299條第1項前段，刑法第321條第1
項第1款、第2款、第3款、第51條第5款、第38條第1項第2款，判
決如主文。
本案經檢察官林秀菊到庭執行職務。
中    華    民    國  100    年    6    月    27    日
                  刑事第二庭    法  官  鄭永玉
以上正本證明與原本無異。
如不服本判決應於收受判決後10日內向本院提出上訴書狀，
                                書記官  蔡伸蔚
中    華    民    國   100    年    6     月    27    日
附錄論罪科刑法條：刑法第321條第1項第1款、第2款、第3款
（加重竊盜罪）
犯竊盜罪而有下列情形之一者，處 6 月以上、5 年以下有期徒
刑，得併科新臺幣 10 萬元以下罰金：
一、侵入住宅或有人居住之建築物、船艦或隱匿其內而犯之者。
二、毀越門扇、牆垣或其他安全設備而犯之者。
三、攜帶兇器而犯之者。
┌──┬──────────────┬─────────┬───────────────┐
│編號│犯罪事實                    │所犯法條          │       宣告刑                 │
├──┼──────────────┼─────────┼───────────────┤
│ 1  │如上開犯罪事實欄一(一)所示    │刑法第321條第1項第│劉春城犯刑法第三百二十一條第一│
│    │                            │1款、第2款、第3款 │項第一款、第二款、第三款之竊盜│
│    │                            │之加重竊盜罪      │罪，處有期徒刑拾壹月。扣案之老│
│    │                            │                  │虎鉗壹支、破壞剪壹支、活動扳手│
│    │                            │                  │壹支、口罩伍個、棒球帽貳個及手│
│    │                            │                  │套壹雙均沒收。                │
├──┼──────────────┼─────────┼───────────────┤
│ 2  │如上開犯罪事實欄一(二)所示    │刑法第321條第1項第│劉春城犯刑法第三百二十一條第一│
│    │                            │1款、第2款、第3款 │項第一款、第二款、第三款之竊盜│
│    │                            │之加重竊盜罪      │罪，處有期徒刑拾壹月。扣案之老│
│    │                            │                  │虎鉗壹支、破壞剪壹支、活動扳手│
│    │                            │                  │壹支、口罩伍個、棒球帽貳個及手│
│    │                            │                  │套壹雙均沒收。                │
├──┼──────────────┼─────────┼───────────────┤
│ 3  │如上開犯罪事實欄一(三)所示    │刑法第321條第1項第│劉春城犯刑法第三百二十一條第一│
│    │                            │1款、第2款之加重竊│項第一款、第二款之竊盜罪，處有│
│    │                            │盜罪              │期徒刑拾壹月。扣案之口罩伍個、│
│    │                            │                  │棒球帽貳個及手套壹雙均沒收。  │
│    │                            │                  │                              │
├──┼──────────────┼─────────┼───────────────┤
│ 4  │如上開犯罪事實欄一(四)所示    │刑法第321條第1項第│劉春城犯刑法第三百二十一條第一│
│    │                            │1款、第2款、第3款 │項第一款、第二款、第三款之竊盜│
│    │                            │之加重竊盜罪      │罪，處有期徒刑拾壹月。扣案之老│
│    │                            │                  │虎鉗壹支、破壞剪壹支、活動扳手│
│    │                            │                  │壹支、口罩伍個、棒球帽貳個及手│
│    │                            │                  │套壹雙均沒收。                │
└──┴──────────────┴─────────┴───────────────┘